臺灣臺北地方法院簡易民事判決
                                 109年度北簡字第16539號
原      告  台新國際商業銀行股份有限公司

法定代理人  尚瑞強   


訴訟代理人  胡大健  
            謝翰儀  
被      告  陳秀華  
            陳秀美  
            陳秀蓉  
            陳秀鳳  
            陳秀妍  
兼上三人共同
訴訟代理人  陳志昌  
上列當事人間撤銷遺產分割登記等事件，於中華民國110年10月6
日言詞辯論終結，本院判決如下： 
    主  文
原告之訴駁回。
訴訟費用由原告負擔。
    事實及理由
壹、程序方面
一、按「關於財產權之訴訟，其標的之金額或價額在新臺幣五十
    萬元以下者，適用本章所定之簡易程序。下列各款訴訟，不
    問其標的金額或價額一律適用簡易程序：...。不合於前二
    項規定之訴訟，得以當事人之合意，適用簡易程序，其合意
    應以文書證之。不合於第一項及第二項之訴訟，法院適用簡
    易程序，當事人不抗辯而為本案之言詞辯論者，視為已有前
    項之合意」，民事訴訟法第427條第1至4項定有明文。本件
    訴訟標的價額固已逾新臺幣（下同）50萬元，且非屬該條第
    2項所列各款訴訟，惟兩造並未抗辯而為本案之言詞辯論者
    ，視為已有合意適用簡易程序，合先敘明。
二、次按「訴狀送達後，原告不得將原訴變更或追加他訴。但有
    下列各款情形之一者，不在此限：一、被告同意者。…四、
    因情事變更而以他項聲明代最初之聲明者。五、該訴訟標的
    對於數人必須合一確定時，追加其原非當事人之人為當事人
    者…」、「被告於訴之變更或追加無異議，而為本案之言詞
    辯論者，視為同意變更或追加」，民事訴訟法第255條第1項
    第1、4、5款及第2項定有明文。又按債權人依民法第244條
    行使其撤銷權，如僅請求撤銷債務人之行為，則應以行為當
    事人為被告，即其行為為單獨行為時，應以債務人為被告，
    其行為為雙方行為時，應以債務人及其相對人為被告，其行
    為當事人有數人時，必須一同被訴，否則應認其當事人之適
    格有欠缺（最高法院28年上字第978號判例意旨參照）。查
    原告起訴時僅列陳秀華、陳秀蓉、陳秀美、陳志昌為被告，
    並聲明：㈠被告陳志昌、陳秀蓉、陳秀美就被繼承人陳佳森
    所遺如附表所示編號1至3所示之遺產所為分割協議意思表示
    之債權行為，及被告陳秀華、陳志昌、陳秀蓉、陳秀美就前
    開不動產所為分割繼承登記之物權行為，均應予撤銷。㈡被
    告陳志昌、陳秀蓉、陳秀美應將前開不動產之分割繼承登記
    （原因發生日期為107年3月26日，登記日期為107年9月5日
    ）予以塗銷（見本院卷第33頁）。嗣於本院審理時追加陳秀
    鳳、陳秀妍為被告；且追加如附表編號4至7所示之不動產及
    存款、現金；又原告提起本件訴訟後，如附表編號1至3所示
    之不動產，已於109年11月18日經法院拍賣執行完畢，核屬
    情勢變更，故原告於迭次變更及追加後，確認聲明為：㈠被
    告陳秀華、陳志昌、陳秀蓉、陳秀美、陳秀鳳、陳秀妍就被
    繼承人陳佳森所遺如附表所示之遺產，於107年8月31日所為
    之分割協議意思表示之債權行為，及被告陳秀華等6人就如
    附表編號1至5所示之不動產所為之分割繼承登記之物權行為
    ，均應予撤銷。㈡被告陳志昌、陳秀蓉、陳秀美應將如附表
    編號1至3所示之不動產所拍賣之價金17,890,200元，返還為
    被告陳秀華等6人公同共有。㈢被告陳志昌、陳秀蓉、陳秀美
    應將如附表編號4、5所示之不動產之分割繼承登記（原因發
    生日期為107年3月26日，登記日期為107年9月5日）予以塗
    銷（見本院卷第207頁），被告等於訴之變更或追加無異議
    ，並為本案之言詞辯論，是本件原告所為之變更或追加，合
    於上開規定，應予准許。
貳、實體方面
一、原告主張：被告陳秀華前向原告申請信用卡使用，惟其於94
    年7月22日後即未依約繳款，尚積欠原告185,830元（含本金
    171,854元、利息13,976元）未為清償。嗣原告查知被繼承
    人陳佳森（於107年3月26日死亡）遺有如附表所示之遺產，
    陳秀華並未向法院拋棄繼承，系爭遺產應由陳秀華及其他全
    體繼承人共同繼承。詎陳秀華竟與被告陳志昌、陳秀蓉、陳
    秀美、陳秀鳳、陳秀妍合意，僅由陳志昌、陳秀蓉、陳秀美
    辦理如附表編號1至5所示之不動產之繼承登記，並於107年9
    月5日辦理分割繼承登記予陳志昌、陳秀蓉、陳秀美。而陳
    秀華向地政機關出具拋棄登記書係拋棄因繼承所取得之財產
    ，屬於處分財產權之性質，該無償行為已損害原告之債權。
    又如附表編號1至3所示之不動產，已由鈞院109年度司執字
    第52715號強制執行案件以17,890,200元拍定，爰依民法第2
    44條第1、4項規定，提起本件訴訟。並聲明如上述變更、追
    加後之聲明。
二、被告則以：被告等6人就被繼承人陳佳森所留遺產已經達成
    協議分割，有人分得動產，有人分得不動產。而被告陳秀華
    、陳秀鳳、陳秀妍就如附表編號1至5所示之不動產，係各分
    得現金10,000元（臺北市之不動產）、5,000元（臺中市之
    不動產），各計15,000元，其他遺產陳秀華均不要等語，資
    為抗辯。並聲明：原告之訴駁回。
三、本院得心證之理由
（一）按債務人所為之無償行為，有害及債權者，債權人得聲請
      法院撤銷之，民法第244條第1項定有明文。又民法第244
      條第1、2項所稱之無償或有償行為，係以債務人與第三人
      間之行為有無互為對價關係之給付為其區別標準；倘債務
      人將其不動產廉價讓與第三人，或以其價值對於受讓者清
      償債務，其他債權人亦僅於有同法條第2項情形時，始得
      以訴請求撤銷，尚不能認其行為為無償，而逕指債務人之
      換價為同條第1項之詐害行為，俾以保全法定撤銷權之行
      使，兼資防免妨害交易之安全；亦即民法第244條規定撤
      銷權之規範意旨，係依債務人與第三人間法律行為是否互
      有對價，區別其行使之要件，俾使受益人及債權人之利益
      ，均得受保護（最高法院101年度台上字第498號、108年
      度台上字第2330號民事判決意旨參照）。
（二）查本件被告陳秀華因積欠原告信用卡債務185,830元（含
      本金171,854元、利息13,976元）未為清償，經原告向本
      院聲請發支付命令獲准並確定之事實，業據其提出本院94
      年度促字第32106號支付命令暨確定證明書為證（見本院
      卷第15、16頁），並為被告所不爭執，堪信為真。又被繼
      承人陳佳森於107年3月26日死亡，被告陳秀華、陳志昌、
      陳秀蓉、陳秀美、陳秀鳳、陳秀妍為其繼承人，渠等並未
      拋棄繼承，有繼承系統表、陳佳森除戶謄本及被告戶籍謄
      本在卷可稽。而被告於分割繼承遺產後，就如附表編號1
      至5所示之不動產登記為被告陳志昌、陳秀蓉、陳秀美所
      有，被告陳秀華、陳秀鳳、陳秀妍則各取得現金10,000元
      （臺北市之不動產）、5,000元（臺中市之不動產），各
      計15,000元之事實，亦有臺北市松山地政事務所110年3月
      24日函、臺中市中興地政事務所110年5月18日函暨所附辦
      理分割繼承登記相關資料在卷可稽（見本院卷第147至173
      頁、第253至279頁），同堪認定。
（三）次查，原告固主張陳佳森於107年3月26日死亡後，被告陳
      秀華與其他繼承人即被告陳志昌、陳秀蓉、陳秀美、陳秀
      鳳、陳秀妍等5人成立分割協議，將陳佳森所遺如附表編
      號1至5所示之不動產由被告陳志昌、陳秀蓉、陳秀美各取
      得3分之1，被告陳秀華並未拋棄繼承，其未就系爭不動產
      辦理繼承登記，係拋棄因繼承所取得之財產，屬於處分財
      產權之性質，該無償行為已損害原告之債權云云，惟依上
      開遺產分割協議書（見本院卷第169頁、第259頁）所載，
      被告等6人就繼承陳佳森之全部遺產協議分割，分割標的
      除系爭不動產外，尚包含陳佳森所遺現金，而前開現金部
      分係由被告陳秀華、陳秀鳳、陳秀妍各取得15,000元。是
      以系爭遺產分割協議之整體內容觀之，被告陳秀華雖未分
      得系爭不動產，然仍分得陳佳森所遺之現金，足認被告陳
      秀華尚非將其繼承所得之全部財產權均讓由其他繼承人取
      得，自非屬毫無對價關係存在之無償行為。縱認被告陳秀
      華取得之現金金額顯低於其放棄系爭不動產權利之價值，
      亦僅為對價是否相當之問題，尚不能據此即認被告陳秀華
      簽署系爭遺產分割協議之行為，係屬無償行為。綜上，被
      告間所為系爭遺產分割協議之債權行為，及依該協議就系
      爭不動產所為分割繼承登記之物權行為，均非無償行為，
      是原告主張被告陳秀華未就系爭不動產辦理繼承登記屬無
      償行為云云，即無足採。
四、從而，原告依民法第244條第1、4項規定，請求：「㈠被告陳
    秀華、陳志昌、陳秀蓉、陳秀美、陳秀鳳、陳秀妍就被繼承
    人陳佳森所遺如附表所示之遺產，於107年8月31日所為之分
    割協議意思表示之債權行為，及被告陳秀華等6人就如附表
    編號1至5所示之不動產所為之分割繼承登記之物權行為，均
    應予撤銷。㈡被告陳志昌、陳秀蓉、陳秀美應將如附表編號1
    至3所示之不動產所拍賣之價金17,890,200元，返還為被告
    陳秀華等6人公同共有。㈢被告陳志昌、陳秀蓉、陳秀美應將
    如附表編號4、5所示之不動產之分割繼承登記（原因發生日
    期為107年3月26日，登記日期為107年9月5日）予以塗銷」
    ，為無理由，應予駁回。
五、本件事證已臻明確，兩造其餘攻擊防禦方法，於本判決結果
    不生影響，爰不一一論述，併此敘明。
六、訴訟費用負擔之依據：民事訴訟法第78條。
中　　華　　民　　國　　110 　年　　10　　月　　29　　日
                              臺北簡易庭
                                  法  官　郭麗萍
以上正本證明與原本無異。
如不服本判決，應於判決送達後20日內向本庭（臺北市○○區○
○○路0 段000 巷0 號）提出上訴狀。（須按他造當事人之人數
附繕本）。如委任律師提起上訴者，應一併繳納上訴審裁判費。
中　　華　　民　　國　　110 　年　　10　　月　　29　　日
                                  書記官　陳怡如
附表：
編號 種類 財產所在或名稱 備註  1 土地 臺北市○○區○○段○○段000地號 （權利範圍：385/10000） 由陳志昌、陳秀蓉、陳秀美辦理分割繼承登記。嗣於109年11月18日經本院以109年度司執字第52715號強制執行事件拍賣執行完畢。     2 建物 臺北市○○區○○段○○段000○號（權利範圍：全部） 門牌號碼臺北市信義區市○○道0段000號3樓 同上  3 建物 臺北市○○區○○段○○段000○號（權利範圍：3850/100000） 同上  4 土地 臺中市○○區○○段00000地號 （權利範圍：3/30） 由陳志昌、陳秀蓉、陳秀美辦理分割繼承登記。  5 建物 臺中市○○區○○段0000○號 （權利範圍：全部） 門牌號碼臺中市○○區○○○道0段000巷0弄00號 同上  6 存款 297元 郵局  7 現金 3萬元 陳秀華、陳秀鳳、陳秀妍各取得1萬元